臺灣橋頭地方法院刑事裁定
111年度單禁沒字第328號
聲  請  人  臺灣橋頭地方檢察署檢察官
受  刑  人  張翰霖



上列聲請人因受刑人違反毒品危害防制條例案件，聲請單獨宣告
沒收違禁物（111年度聲沒字第282號），本院裁定如下：
    主  文
扣案如附表編號一至二所示之物均沒收銷燬之。
    理  由
一、聲請意旨略以：受刑人張翰霖前因違反毒品危害防制條例案
    件，經臺灣橋頭地方檢察署（下稱橋頭地檢署）檢察官以11
    1 年度毒偵緝字第173 、174 號案件（聲請書漏載第174 號
    案件）為不起訴處分確定。然該案所查扣如附表編號一至二
    所示之物，均屬違禁物，爰依毒品危害防制條例第18條第1 
    項前段及刑法第38條第1 項、第40條第2 項規定，聲請宣告
    沒收銷燬等語。
二、按違禁物或專科沒收之物得單獨宣告沒收；查獲之第一級、
    第二級毒品及專供製造或施用第一級、第二級毒品之器具，
    不問屬於犯罪行為人與否，均沒收銷燬之，刑法第40條第2 
    項、毒品危害防制條例第18條第1 項前段分別定有明文。
三、經查：
　㈠受刑人前因於民國109 年8 月28日16時許，施用第二級毒品
    甲基安非他命1 次之行為，經本院以110 年度毒聲字第403 
    號裁定令入勒戒處所觀察、勒戒，於111 年6 月14日入觀察
    勒戒處所執行觀察、勒戒後，因認無繼續施用毒品傾向，於
    111 年7 月25日釋放出所，並由橋頭地檢署檢察官以111 年
    度毒偵緝字第173 號為不起訴處分確定（下稱甲案），而被
    告另於110 年9 月27日10時40分為警採尿時起往前回溯72小
    時內之某時許施用第二級毒品甲基安非他命，係在上開觀察
    、勒戒前所犯，應受觀察、勒戒效力所及，故經同署檢察官
    以111 年度毒偵緝字第174 號為不起訴處分確定（下稱乙案
    ）等情，有前揭本院裁定、不起訴處分書及臺灣高等法院被
    告前案紀錄表各1 份存卷為憑（見本院111 年度單禁沒字第
    328 號卷第7 至33頁），堪以認定。
　㈡又受刑人於乙案中，於110 年9 月26日18時40分許，在苗栗
    縣苗栗市國華路與英才路口，為警依法搜索其所有之車牌號
    碼00-0000 號自用小客車時，當場扣得如附表編號一至二所
    示疑似第二級毒品甲基安非他命之白色結晶2 包等情，業據
    受刑人供述在卷（見臺灣苗栗地方檢察署110 年度偵字第61
    86號卷【下稱偵卷】第29頁、第30頁反面至第32頁），並有
    苗栗縣警察局苗栗分局搜索暨扣押筆錄、扣押物品目錄表、
    上揭車輛之車輛詳細資料報表各1 份在卷可參（見偵卷第37
    至41、56頁），而該2 包白色結晶經送驗後，檢驗機關隨機
    抽取1 包檢驗（驗前淨重0.2533公克，驗餘淨重0.2438公克
    ），結果含有第二級毒品甲基安非他命成分，此有衛生福利
    部草屯療養院110 年10月6 日草療鑑字第1100900667號鑑驗
    書1 份存卷可參（見偵卷第74頁），又該2 包白色結晶經警
    初步檢驗，結果均呈甲基安非他命陽性反應，且該2 包白色
    結晶在外觀形態上相似等節，有扣案物品照片1 張、初步檢
    驗結果照片2 張附卷足憑（見偵卷第44、46頁），堪信該2 
    包白色結晶成分相同，足認均係第二級毒品而為違禁物無訛
    。
　㈢受刑人雖否認其曾於110 年9 月27日10時40分為警採尿時起
    往前回溯72小時內之某時許施用第二級毒品甲基安非他命，
    亦否認上揭毒品及同時扣案之已使用過之玻璃球吸食器1 個
    係其所有，辯稱：其曾於110 年9 月25日16時前將上揭車輛
    借予真實姓名、年籍不詳、綽號「阿峰」之人使用，上揭毒
    品及物品可能係「阿峰」所遺留云云，惟受刑人始終未能具
    體指稱「阿峰」之真實姓名資料，所陳已有可疑，且員警係
    因見受刑人駕駛上揭車輛時未繫安全帶且車速過快而予以攔
    停盤查，而在上揭車輛駕駛座腳踏墊查獲裝有上開甲基安非
    他命之牛奶花生罐，並於該處同時查獲已使用過之玻璃球吸
    食器1 個等情，有員警之職務報告1 紙、查獲照片3 張、上
    揭搜索暨扣押筆錄、扣押物品目錄表各1 份附卷足參（見偵
    卷第27、45至46頁），考量該等物品係置於駕駛座腳踏墊，
    其在駕駛車輛時定會發現有該等物品，又倘上揭毒品及吸食
    器確為「阿峰」所留且受刑人未有施用毒品之行為，衡情，
    其於發現該等物品後，應會盡速丟棄以免遭致誤會，其卻未
    如此為之，實與常情不符，其辯稱該等物品非其所有等語實
    無足採，堪認上揭毒品及吸食器均係其所有。復衡以受刑人
    於110 年9 月27日10時40分為警採集之尿液，經送驗後結果
    確呈安非他命、甲基安非他陽性反應等情，亦有苗栗縣政府
    警察局苗栗分局偵辦違反毒品危害防制條例案件尿液鑑驗代
    碼對照表、中山醫學大學附設醫院檢驗科藥物檢測中心110 
    年9 月30日尿液檢驗報告各1 份附卷足憑（見偵卷第49、71
    頁），可見被告確曾於110 年9 月27日10時40分為警採尿時
    起往前回溯72小時內之某時許施用第二級毒品甲基安非他命
    ，且前揭於110 年9 月26日扣案如附表編號一至二所示之第
    二級毒品甲基安非他命之查扣時間，與受刑人上開非法施用
    第二級毒品行為時間緊密，足徵前開毒品當係受刑人為供施
    用所持有者無訛，則其持有毒品之低度行為已為施用毒品之
    高度行為吸收，自為上開不起訴處分效力所及。從而，上開
    扣案毒品，除檢驗用罄部分因已滅失者，毋庸宣告沒收銷燬
    外，自應與殘留有微量毒品，且難以析離，亦無析離實益與
    必要之包裝袋，一併依毒品危害防制條例第18條第1 項前段
    規定宣告沒收銷燬。是聲請人本件聲請核無不合，應予准許
    。至聲請意旨雖另引用刑法第38條第1 項之規定，然揆諸前
    揭說明，應依毒品危害防制條例第18條第1 項前段及第40條
    第2 項之規定宣告沒收，惟其聲請宣告沒收之意旨核與前開
    規定相符，且於裁定之結果並無影響，爰由本院逕予更正為
    當，併此敘明。
四、依刑事訴訟法第455 條之36第2 項，刑法第40條第2 項，毒
    品危害防制條例第18條第1 項前段，裁定如主文。
中　　華　　民　　國　　111 　年　　12　　月　　19　　日
                刑事第七庭      法  官  蔡宜靜
以上正本證明與原本無異。
如不服本裁定，應於送達後5日內，向本院提出抗告狀。
中　　華　　民　　國　　111 　年　　12　　月　　20　　日
                                書記官  鄧思辰
附表
編號 扣案物及數量 1 甲基安非他命1 包（含包裝袋1 只，驗前淨重0.2533公克、驗餘淨重0.2438公克） 2 甲基安非他命1 包（含包裝袋1 只，與編號1 合計毛重0.83公克）